【裁判字號】    95,台上,3391
【裁判日期】    950622
【裁判案由】    偽造貨幣
【裁判全文】
最高法院刑事判決            九十五年度台上字第三三九一號
    上  訴  人  乙○○
                        236.
                甲○○
                        3段6.
上列上訴人等因偽造貨幣案件，不服台灣高等法院台中分院中華
民國九十二年十月二十二日第二審判決（九十二年度上訴字第九
九一號，起訴案號：台灣彰化地方法院檢察署九十一年度偵字第
八三０八號），提起上訴，本院判決如下：
    主  文
上訴駁回。
    理  由
一、乙○○部分：
按刑事訴訟法第三百七十七條規定：上訴於第三審法院，非以判
決違背法令為理由不得為之，是提起第三審上訴，應以原判決違
背法令為理由，係屬法定要件；如果上訴理由書狀並未依據卷內
訴訟資料具體指摘原判決不適用何種法則或如何適用不當，或所
指摘原判決違法情事，顯與法律規定得為第三審上訴理由之違法
情形不相適合時，均應認其上訴為違背法律上之程式，予以駁回
。本件原判決撤銷第一審科刑判決，改判論處上訴人乙○○共同
連續行使偽造之通用紙幣罪（處有期徒刑三年二月）。
上訴人乙○○上訴意旨略以：(一)、由卷附之二份錄音內容及張欣
怡之供證可知，上訴人所取得之偽鈔，係甲○○自張英政處取得
後，再逐次逐張轉交給上訴人，以購物方式兌換真鈔，甲○○否
認上訴人所主張偽造之紙幣係其交付予上訴人之辯解並不足採。
(二)、上訴人犯後態度良好，又無前科，對案情坦承不諱，協助查
出偽鈔來源，且上訴人係因獨力撫養幼子，負擔沈重，一時失慮
誤觸刑章，而本案扣案偽鈔僅新台幣（下同）一萬元，處以最低
刑度猶嫌過重，應依刑法第五十九條予以減輕。反觀共同被告甲
○○犯後態度惡劣，原審未加審酌，諭知兩人相同刑度，顯然違
反刑法第五十七條之規定，其判決即屬違背法令等語。
惟查：原判決依憑上訴人乙○○及同案被告甲○○二人坦承知悉
本案鈔票係偽鈔而於原判決附表所示之時、地持上開偽鈔向商家
詐購財物以找換真鈔等語、證人董如煙、游振苗及黃文壽之證詞
及扣案之偽造一千元紙幣九張、偽造之一千元紙幣半成品四張、
贓物認領保管單三紙、照片五幀、中央銀行發行局九十一年十一
月二十八日台央發字第0910066962號鑑定函等證據資料，認定上
訴人有其事實欄所載之犯行，已於理由中詳敘其調查證據之結果
及取捨證據認定之理由，經核與卷內證據資料相符。從形式上觀
察，原判決並無不適用法則、適用法則不當、依法應於審判期日
調查之證據而未調查及理由不備之違背法令之情形。復按證據之
取捨與證據之證明力如何，均屬事實審法院得自由裁量、判斷之
職權；苟其此項裁量、判斷，並不悖乎通常一般人日常生活經驗
之定則或論理法則，又於判決內論敘其何以作此判斷之心證理由
者，即不得任意指摘其為違法。上訴意旨(一)置原判決理由內已明
白論斷之事項於不顧，就事實審法院採證認事之適法職權行使，
再為事實上之爭辯，且並未依據卷證資料，具體指摘原判決究係
如何違背法令，自非適法之第三審上訴理由。再按刑法第五十九
條之酌量減輕其刑，必於犯罪之情狀，在客觀上足以引起一般同
情，認為即予宣告法定最低度刑期，猶嫌過重者，始有其適用；
至裁判上之酌減，乃法院於職權範圍內得為酌定之事項，除其裁
量權之行使，明顯違反比例原則外，不得任意指為違法。原判決
業已說明上訴人乙○○本件行使偽造通用紙幣，不僅嚴重擾亂金
融秩序，且助長國人怠惰投機之風，及審酌其犯罪之動機、目的
、手段、犯罪所生之危害及犯罪後之態度等一切情狀，量處有期
徒刑三年二月，核未逾越法律所規定之範圍，並無違誤；且依卷
內資料及原判決之認定，本件亦無情輕法重之情形，至於上訴人
乙○○事後是否坦認犯行，係屬犯罪後之態度問題，與其本件犯
罪之情狀是否堪予憫恕無關；原判決未依刑法第五十九條規定減
輕其刑，尚難指為違法。上訴意旨(二)任意指摘原判決量刑違法云
云，亦非適法之第三審上訴理由。綜上，上訴人乙○○之上訴違
背法律上之程式，予以駁回。又本院為法律審，乙○○提出診斷
書及其子賴世祐書信各一紙，本院無從審酌，附此說明。
二、甲○○部分：
按上訴期間為十日，自送達判決後起算，刑事訴訟法第三百四十
九條前段定有明文。本件上訴人甲○○因偽造貨幣案件，經原審
判決後，於民國九十二年十月二十九日合法送達，有送達證書附
卷可按。其上訴期間，經扣除在途期間五日，截至同年十一月十
三日（星期四）業已屆滿，其期間之末日又非星期日、紀念日或
其他休息日，乃延至同年十一月二十日始行提起上訴，顯已逾期
，其上訴自非合法，應予駁回。
據上論結，應依刑事訴訟法第三百九十五條前段，判決如主文。
中    華    民    國  九十五  年    六    月  二十二  日
                      最高法院刑事第十二庭
                          審判長法官  林  永  茂
                                法官  洪  文  章
                                法官  蘇  振  堂
                                法官  蕭  仰  歸
                                法官  何  菁  莪
      本件正本證明與原本無異
                                      書  記  官
中    華    民    國  九十五  年    六    月  二十六  日
                                                      V


司法院資訊處製作；財團法人民間司法改革基金會備份。
